【裁判字號】    90,台上,5488
【裁判日期】    900906
【裁判案由】    業務過失致人於死
【裁判全文】
最高法院刑事判決                                九十年度台上字第五四八八號
    上  訴  人  甲○○
    選任辯護人  宗淑媛律師
右上訴人因業務過失致人於死案件，不服台灣高等法院中華民國八十八年六月十一日
第二審判決（八十八年度交上訴字第四三號，起訴案號：台灣台北地方法院檢察署八
十七年度偵字第一三三七六號），提起上訴，本院判決如左：
    主  文
上訴駁回。
    理  由
按刑事訴訟法第三百七十七條規定，上訴於第三審法院，非以判決違背法令為理由，
不得為之。是提起第三審上訴，應以原判決違背法令為理由，係屬法定要件。如果上
訴理由狀並未依據卷內訴訟資料，具體指摘原判決不適用何種法則或如何適用不當，
或所指摘原判決違法情事，顯與法律規定得為第三審上訴理由之違法情形，不相適合
時，均應認其上訴為違背法律上之程式，予以駁回。本件上訴意旨略稱：(一)上訴人駕
駛之自用小貨車（下稱小貨車），移動性清洗隧道上方燈具，並非為道路之施工，難
謂必需依道路交通標誌、標線、號誌設置規則（下稱號誌設置規則）設置移動性施工
標誌，且依台北市政府交通局車輛行車事故鑑定案件覆議意見書（下稱覆議意見書）
理由一之(三)明：據前述及卷附照片紀錄，自小貨車施工時車上已有警示燈，車後並
有兩個圓錐筒，陳柏祥仍未能及時查覺，撞及該車之情狀，有未注意車前狀況之情事
等情，亦足認定小貨車施工時車上已有警示燈，車後並有兩個圓錐筒，已有警示後方
來車應減速慢行或改道行駛之效用。本件車禍之發生，係被害人陳柏祥未考領駕駛執
照，騎機車闖禁行機車之快車道，又不注意前方小貨車設置之警示標誌，不減速慢
行或改道行駛任意竄行所致，與上訴人設置之警示標誌，非號誌設置規則規定之移動
性施工標誌，無相當因果關係，上訴人應無過失責任，原審論斷上訴人有過失責任，
顯與經驗法則不合，有判決適用法則不當之違法。且原審不實地勘驗，上訴人停放之
小貨車已有上開警示標誌是否具有警示後方來車減速或變換車道行駛之效用，以及未
將將祐工程有限公司（簡稱將祐公司）負責人王重國之供證以及台北市政府工務局公
園路燈工程管理處（下稱台北市路燈工程管理處）與將祐公司所簽工程合約第十六條
第二款約定施工期間，道路交通安全措施由將祐公司負責（非由上訴人負責）等證據
資料調查審酌，顯有依法應於審判期日調查之證據未予調查之違法。(二)第一審判決事
實僅指被害人行駛於快車道之違規及高速行駛，並未指被害人超速行駛，原審指第一
審判決認定被害人有超速行駛之過失，顯屬失據云云，判決適用法則已屬不當，且上
訴人已否與被害人家屬達成民事上和解，已否賠償其家屬之損害，乃科刑時應審酌之
「犯罪後態度」，並非是否宣告緩刑之要件，原審以上訴人迄未與被害人家屬達成和
解，賠償損害為由（目前已達成訴訟上和解），認第一審判決諭知上訴人緩刑不當，
對於第一審判決依刑法第七十四條規定所為緩刑諭知有何違法之處並未予說明，而撤
銷第一審諭知上訴人緩刑之判決，另為不宣告緩刑之判決，有判決不載理由之違法等
語。
惟查原判決認定上訴人有事實欄所載之業務過失致人於死犯行，係依憑上訴人所為車
禍發生經過情形之供述，證人蔡智明之證述，以及卷附道路交通事故調查報告表附現
場圖及現場照片等證物，參酌被害人確係因本件車禍死亡，亦經檢察官督同法醫師相
驗明確，有相驗屍體證明書、驗斷書等附卷可憑等事證，為其論罪之基礎。並明：
上訴人駕駛將祐公司所有小貨車在懷恩隧道內清洗燈具時，固曾在該小貨車上後方懸
掛三個閃光警告燈，復以繩索在車後十公尺處施放二只反光交通錐作為警示之用，惟
車禍發生時，係在下午四時二十分許，隧道內陰暗異常，僅有黃色燈光照明，照明度
不佳，視距有限，參諸卷附現場照片自明，上訴人未依號誌設置規則有關規定設置移
動性施工標誌，即設置警告燈號安裝於拒馬或獨立活動支架上，亦未於施工地點後方
派人指揮交通，要求來往車輛繞行，自不足達到警示後方來車之要求，且被告為將祐
公司所僱用之小貨車司機，經常駕車與其他同事前往將祐公司承包之工程地點施工，
對於施工時應設置之交通安全設施，理當知之甚稔，其應注意能注意而不注意致被害
人駕駛機車追撞其所駕駛小貨車之後方因而傷重不治死亡，自有過失責任，雖被害人
無照駕駛機車，入禁行機車之快車道，復未注意車前狀況，亦同有過失，惟上訴人
仍不能解免其過失責任，覆議意見書亦同此認定等理由綦詳。查前開覆議意見書理由
一之(三)之述，僅在明被害人有未注意車前狀況之事實，並非謂上訴人小貨車於施
工時設置之前述警示措施已足以警示後方來車之行車安全，上訴人不應負其過失責任
。又原判決對於上訴人為將祐公司所僱用之司機，為前開工程施工時，疏未注意為安
全警示標誌，應負業務過失致人於死罪責，已明其認定之依據及理由綦詳，自不能
以上訴人已照將祐公司負責人王重國之指示行事，且依將祐公司與台北市路燈工程管
理處合約約定施工之安全措施由將祐公司負責等事由解免其罪責。原判決依肇事現場
圖，現場照片等證據資料已足以為前開犯行之認定，原審縱未至現場再為勘驗，亦難
指摘為有違反證據調查必要性之違誤。且查原判決以第一審判決並未論述其依憑認定
被害人超速行駛之事證，即遽以認定被害人當時併有超速行駛之過失（見第一審判決
理由一倒數第六行、第七行之記載），顯屬失據，並以上訴人於原審審理中尚未與被
害人家屬成立和解，賠償損害，第一審判決諭知緩刑，亦非適當等理由，將第一審判
決撤銷改判，乃事實審法院職權之適法行使，自難指摘原判決即有適用法則不當或不
載理由或有未盡調查證據職責之違誤。其餘上訴意旨就原審採證認事或量刑職權之行
使，重為事實上之爭辯，亦非適法之上訴理由，均核與法律規定得為第三審上訴理由
之違法情形不相適合，其上訴違背法律上之程式，應予駁回。
據上論結，應依刑事訴訟法第三百九十五條前段，判決如主文。
中      華      民      國     九十     年      九      月      六      日
                              最高法院刑事第十二庭
                                  審判長法官  呂  潮  澤
                                        法官  陳  世  雄
                                        法官  孫  增  同
                                        法官  林  開  任
                                        法官  蕭  權  閔
      右正本證明與原本無異
                                              書  記  官
中      華      民      國     九十     年      九      月     十一     日


司法院資訊處製作；財團法人民間司法改革基金會備份。
